臺灣高雄地方法院刑事判決　　　　　　　96年度訴字第2303號
公　訴　人　臺灣高雄地方法院檢察署檢察官
被　　　告　甲○○
上列被告因毒品危害防制條例案件，經檢察官提起公訴（96年度
毒偵字第4620號）及移送併案審理（96年度毒偵字第5773、6427
號），本院以簡式審判程序判決如下：
    主  文
甲○○施用第一級毒品，累犯，處有期徒刑壹年。
    事  實
一、甲○○(1)前因竊盜、違反肅清煙毒條例案件，分別經臺灣高
    等法院高雄分院以82年度上易字第1464號判處有期徒刑10月
    、本院以82年度訴字第3975號判處有期徒刑2 年確定，定應
    執行有期徒刑2 年7 月，又因違反肅清煙毒條例等案件，經
    本院以83年度訴字第1967號判處應執行有期徒刑3 年6 月確
    定，接續上開各罪執行，於民國86年5 月27日假釋出監；(2)
    假釋期間，因竊盜案件，經本院以87年度易緝字第98號判處
    有期徒刑1 年確定，並撤銷前開假釋，執行殘刑2 年7 月15
    日，於90年5 月3 日再次假釋出監；(3)嗣因施用毒品案件，
    經本院以87年度毒聲字第261 號裁定送觀察、勒戒，認有繼
    續施用毒品傾向，再分別以87年度毒聲字第784 號裁定送強
    制戒治，以87年度毒聲字第3810號裁定停止戒治，所餘戒治
    期間付保護管束，於88年6 月22日保護管束期滿，經檢察官
    以89年度戒毒偵字第510 號不起訴處分確定；(4)復於上開第
    2 次假釋期間，再因施用毒品案件，經本院以92年度訴字第
    1249號判處應執行有期徒刑10月確定，再次撤銷假釋，執行
    殘刑1 年6 月8 日，於94年12月9 日縮刑期滿執行完畢。
二、詎甲○○仍不知悔改，未戒除毒癮，於前述強制戒治執行完
    畢，5 年內再犯施用毒品罪，經本院判決有罪確定後，復基
    於施用第一級毒品海洛因之犯意，自96年1 月17時回溯26小
    時內之某時許起至同年5 月19日15時45分許回溯26小時內某
    時許止，在不詳地點，以約每日施用2 次之頻率，持續施用
    第一級毒品海洛因多次。嗣為警於(1)96年1 月10日17時許通
    知甲○○採尿送驗；(2)同年4 月15日23時40分許，在高雄市
    三民區○○路與孝順街口查獲，徵得其同意採尿送驗；(3)同
    年5 月19日15時25分許，在高雄市○○區○○街530 號前查
    獲後採尿送驗，均呈嗎啡陽性反應而查悉上情。
三、案經高雄市政府警察局三民第一分局、左營分局、苓雅分局
    報請臺灣高雄地方法院檢察署檢察官偵查起訴及移送併案審
    理。
    理  由
一、被告甲○○所犯係死刑、無期徒刑、最輕本刑為3 年以上有
    期徒刑以外之罪，其於準備程序中就前揭被訴事實為有罪之
    陳述，經受命法官告知簡式審判程序之旨，並聽取其與公訴
    人之意見後，本院合議庭裁定由受命法官獨任進行審判程序
    ，合先敘明。
二、上揭犯罪事實，業據被告於本院審理時坦承不諱，且被告歷
    次為警查獲所採之尿液，經送驗結果，均呈嗎啡陽性反應，
    依序有正修科技大學超微量研究科技中心96年1 月31日Ｚ000
    000000號、同年5 月2 日Ｚ000000000號檢驗報告，及高雄市
    立凱旋醫院同年6 月4 日A00000000 號濫用藥物尿液檢驗報
    告，暨各該報告所附尿液採證檢驗對照表各1 份附卷可稽，
    足徵被告之自白與事實相符，堪以採信。是本案事證明確，
    被告施用第一級毒品海洛因之犯行，洵堪認定。
三、按毒品危害防制條例前於92年7 月9 日修正公布，自93年1
    月9 日施行，觀之該條例第20條、第23條之立法理由，修正
    後毒品危害防制條例就施用毒品者，只於「初犯」及「5 年
    後再犯」二種情形，有其追訴條件之限制，即須於初犯經觀
    察、勒戒或強制戒治釋放後，5 年內均無施用毒品之行為，
    始能認其前所實施之觀察、勒戒或強制戒治已足遮斷毒癮，
    而得於5 年後再犯時，再予適用初犯之規定，重行觀察、勒
    戒等程序。倘5 年內已經再犯，被依法追訴處罰，縱其第3
    次（或第3 次以上）施用毒品之時間在初犯釋放5 年以後，
    即與「5 年後再犯」之情形有別，且因已於「5 年內再犯」
    ，顯見其再犯率甚高，原實施觀察、勒戒或強制戒治，已無
    法收其實效，而無5 年戒斷期之存在，自無再經觀察、勒戒
    及強制戒治之必要，應得逕行追訴處罰（最高法院95年台上
    字第1071號判決參照）。經查：本件被告前因施用毒品案件
    ，經如前揭事實欄一(3)(4)所載，於88年6 月22強制戒治執行
    完畢，5 年內再犯施用毒品罪，經本院判決有罪確定等情，
    有本院院內索引卡紀錄表、臺灣高等法院被告前案紀錄表各
    1 份在卷可憑，被告本件犯行距其前強制戒治雖逾5 年，惟
    核與毒品危害防治條例第20條第3 項所定「5 年後再犯」之
    立法意旨不符，依上開說明，仍應予追訴、處罰。
四、核被告所為，係犯毒品危害防制條例第10條第1 項之施用第
    一級毒品罪。其持有第一級毒品海洛因之低度行為，為其施
    用之高度行為所吸收，不另論罪。又毒品危害防制條例第10
    條規定之施用毒品罪，本具有因毒品成癮而反覆施用之性質
    ，構成要件本質含有「習慣性」反覆為施用行為之意涵（即
    學理上所稱之集合犯），應認將被告多次施用第一級毒品海
    洛因之犯行，評價為集合犯，論以一罪，較符社會通念。被
    告就起訴事實以外之犯行，雖未據檢察官起訴，然與起訴事
    實部分既有集合犯之實質上一罪關係，當為起訴效力所及，
    本院自得併予審理。又被告有如前開事實欄所載之犯罪科刑
    及執行紀錄，有上開被告前案紀錄表可憑，其於刑之執行完
    畢後，5 年內再故意犯本件有期徒刑以上之罪，為累犯，應
    加重其刑。爰審酌被告前因施用毒品案件，經施以強制戒治
    後，仍再犯本件施用毒品之罪，足見其戒絕毒癮之意志不堅
    ，本不宜寬貸，惟念其犯後坦承犯行，態度良好，及施用毒
    品乃戕害自身健康，尚未直接危害他人，反社會性不高等一
    切情狀，量處如主文所示之刑，以資懲儆。
據上論斷，應依刑事訴訟法第299 條第1 項前段、第273 條之1
第1 項，毒品危害防制條例第10條第1 項，刑法第11條、第47條
第1 項，判決如主文。
本案經檢察官乙○○到庭執行職務。
中　　華　　民　　國　　96　　年　　9 　　月　　6 　　日
                  刑事第十六庭  法　官  周宛瑩
以上正本證明與原本無異。
如不服本判決，應於判決送達後10日內，向本院提出上訴狀。
中　　華　　民　　國　　96　　年　　9 　　月　　7 　　日
                                書記官  彭帥雄
附錄本件論罪法條：
毒品危害防制條例第10條
施用第一級毒品者，處6 月以上5 年以下有期徒刑。
施用第二級毒品者，處3 年以下有期徒刑。
